臺灣高等法院高雄分院刑事判決　　　　 94年度上訴字第304號
上　訴　人　臺灣高雄地方法院檢察署檢察官
被　　　告　甲○○
　　　　　　　　　　樓
上列上訴人因被告違反毒品危害防制條例案件，不服臺灣高雄地
方法院93年度訴字第1271號中華民國94年1 月21日第一審判決（
起訴案號：臺灣高雄地方法院檢察署93年度毒偵緝字第121 號，
併案案號：93毒偵緝字第346 號、93年核退毒偵字第190 號、93
年度毒偵字第4318號、93年度毒偵字第7596號、93年度偵字第
5506號、93年度偵字第5988號、94年毒偵字第855 號），提起上
訴，本院適用簡式程序判決如下：
    主  文
原判決關於施用第一級毒品暨定應執行刑部分均撤銷。
甲○○連續施用第一級毒品，累犯，處有期徒刑壹年，扣案之海
洛因貳包（一包淨重零點壹伍公克、空包裝重零點參肆公克；一
包淨重零點壹壹公克、空包裝重零點貳參公克）、含海洛因成分
之殘渣袋貳包、注射針筒柒支、塑膠製藥鏟、吸管及勺管各壹支
，均沒收銷燬之。
其他上訴駁回。
上訴駁回部分，所處有期徒刑捌月，與第二項所處之刑，應執行
有期徒刑壹年柒月，扣案之海洛因貳包（一包淨重零點壹伍公克
、空包裝重零點參肆公克；一包淨重零點壹壹公克、空包裝重零
點貳參公克）、含海洛因之殘渣袋貳包、注射針筒柒支、塑膠製
藥鏟、吸管及勺管各壹支，吸食器貳組，沒收銷燬之。
    事  實
一、甲○○曾於85年間因違反肅清煙毒條例，經台灣高雄地方法
    院以85年訴字第1058號判決判處有期徒刑3 年4 年確定，於
    88 年6月27日執行完畢。
二、甲○○又因施用毒品，經法院裁定送觀察勒戒後，經評定為
    無繼續施用毒品傾向，於91年8 月1 日觀察勒戒執行完畢釋
    放，並經檢察官於91年7 月31日以91年毒偵緝字第343 號不
    起訴處分確定。
三、詎甲○○猶不知悔改，於上開觀察勒戒執行完畢釋放後之5
    年內，竟基於施用第一級毒品海洛因之概括犯意，自92年5
    月23日某時起至93年10月3 日某時止，在其位於高雄市○○
    區○○街34號12樓之2 、前鎮區○○○ 路180 號15樓住處或
    位於高雄市前鎮區之前鎮公園廁所內等處，連續以將海洛因
    摻水置於針筒內注射或摻於香菸中點燃吸食煙氣之方式，施
    用第一級毒品海洛因多次，其施用頻率約1 天施用1 次。另
    基於施用第二級毒品甲基安非他命之概括犯意，自92年5 月
    23 日 某時起至93年10月3 日某時止，在其位於高雄市小港
    區、前鎮區之前揭住處內或前鎮公園廁所內等處，連續以將
    安非他命置於吸食器玻璃球內點燃吸食煙氣之方式，施用第
    二級毒品甲基安非他命多次，施用頻率約2 、3 天施用1 次
    。
四、嗣於92年5 月23日14時34分許經警通知至高雄市政府警察局
    前鎮分局採集尿液，經檢驗呈海洛因代謝後之嗎啡及甲基安
    非他命陽性反應，經原審法院依台灣高雄地方法院檢察署檢
    察官之聲請於92年7 月31日以92年度毒聲字第4553號裁定應
    20 日16 時50分許經警通知至高雄市政府警察局前鎮分局採
    集尿液，經於同日17時檢驗呈施用海洛因後代謝之嗎啡及甲
    基安非他命陽性反應；又於92年2 月13日23時30分許在高雄
    市○○區○○路與高鳳路口為警查獲後，於93年3 月4 日入
    監執行觀察、勒戒後，認其有繼續施用毒品之傾向，於93年
    3 月29日提起公訴，且因毒品危害防制條例已於93年1 月9
    日修正施行，於93年4 月2 日出監。復於93年4 月24日8 時
    30分許在高雄縣鳳山市○○路與瑞春路口為警查獲，扣得甲
    ○○施用之海洛因1 包（淨重0.15公克，空包裝重0.34公克
    ）及施用海洛因所用之注射針筒2 支，並於同日9 時30 分
    採集尿液，經檢驗呈海洛因代謝後之嗎啡陽性反應。另於93
    年6 月20日12時33分在高雄縣鳳山市○○路291 號4 樓家樂
    福停車場為警查獲，扣得甲○○施用之海洛因1 包（淨重
    0.11公克，空包裝重0.23公克）及施用海洛因所用之含海洛
    因殘渣之注射針筒2 支，並於同日13時30分採集尿液，經檢
    驗呈海洛因陽性反應。又於93年8 月4 日5 時20分許在高雄
    市○鎮區鎮○街、凱旋路口為警發現行跡可疑，乃經甲○○
    同意帶回高雄市政府警察局前鎮鎮派出所，於同日
    11時許經警採尿送驗，經檢驗呈海洛因代謝後之嗎啡陽性反
    應。繼於93年8 月5 日8 時45分許在高雄市前鎮區○○○路
    296 號為警查獲，並於甲○○駕駛之車牌號碼XZ-7998 號自
    小貨車內扣得甲○○施用海洛因所用之含海洛因殘渣之注射
    針筒2 支、含海洛因殘渣袋1 個及塑膠製藥鏟1 個，並於同
    日12時採集尿液檢驗呈嗎啡陽性反應。再於93年8 月21日21
    時30分許在高雄市○○區○○路20號為警查獲，經採集尿液
    檢驗呈嗎啡陽性反應。又於93年9 月16日5 時50分許在高雄
    市○○區○○路與吉林街口為警查獲，扣得甲○○施用海洛
    因所用之含海洛因殘渣袋1 個及吸管1 個，並於同日14時45
    分採集尿液，經檢驗呈嗎啡、甲基安非他命陽性反應。復於
    93年10月4 日16時30分許在高雄市○○區○○街34號12樓之
    2 為警查獲，扣得甲○○施用海洛因所用之含海洛因殘渣之
    注射針筒1 支及勺管1 支、甲○○施用甲基安非他命所用之
    含甲基安非他命殘渣之吸食器2 組，並於同日21時採集尿液
    ，經檢驗呈嗎啡及甲基安非他命陽性反應。
五、案經高雄市政府警察局前鎮分局移送臺灣高雄地方法院檢察
    署檢察官偵查起訴及移送併辦。
    理  由
一、訊據被告甲○○對於上揭連續施用第一毒品海洛因、第二級
    毒品甲基安非他命之犯罪事實均坦承不諱，本院復審酌被告
    多次經採尿送驗結果：(1)經將被告於92年5 月23日14時34分
    所採集之尿液送驗結果，係呈嗎啡及甲基安非他命陽性反應
    ，此有列管毒品人口尿液檢體採集送驗紀錄表、臺灣檢驗科
    技股份有限公司92年6 月11日濫用藥物尿液檢驗報告（見92
    年度毒偵字第4262號附警卷第4 至5 頁）；(2)經將被告於92
    年10月20日17時所採集之尿液送驗結果，係呈嗎啡及甲基安
    非他命陽性反應，此有列管毒品人口尿液檢體採集送驗紀錄
    表、臺灣檢驗科技股份有限公司92年11月3 日濫用藥物尿液
    檢驗報告（見92年度毒偵字第7059號附警卷第3 至4 頁）；
    (3)經將被告於93年4 月24日9 時30分所採集之尿液送驗結果
    ，係呈嗎啡陽性反應，此有高雄縣政府警察局鳳山分局93年
    度查獲毒品嫌犯尿液流程管制清冊、高雄市政府衛生局93年
    4 月30日煙毒尿液檢驗成績書（見93年度毒偵字第2112號卷
    第21至23頁）、高雄醫學大學附設中和紀念醫院編號93年6
    月29日930629號濫用藥物尿液檢驗報告書（見93年度毒偵緝
    字第346 號卷第12頁）各1 份在卷可稽；(4)被告於93年6 月
    20日13時30分採集尿液，經檢驗呈嗎啡陽性反應，此有高雄
    縣政府警察局鳳山分局93年度查獲毒品嫌犯尿液流程管制清
    冊、高雄市政府衛生局93年7 月6 日煙毒尿液檢驗成績書、
    高雄醫學大學附設中和紀念醫院編號93年9 月7 日930963
    號濫用藥物尿液檢驗報告書（見93年度核退毒偵字第190 號
    卷第2 至3 、19頁）各1 份在卷可稽；(5)被告於93年8 月4
    日11時在前鎮街派出所經警採尿送驗結果呈嗎啡陽性反應，
    此有高雄市立凱旋醫院93年8 月24日濫用藥物尿液檢驗報告
    1 份附卷可稽（94年毒偵字第855 號卷附警卷第4 頁）。(6)
    經將被告於93年8 月5 日12時所採集之尿液送驗結果，係呈
    嗎啡陽性反應，此有高雄縣政府警察局鳳山分局93年度查獲
    毒品嫌犯尿液流程管制清冊、高雄市政府衛生局93年8 月13
    日煙毒尿液檢驗成績書（見原審卷第114 頁）、高雄醫學大
    學附設中和紀念醫院編號93年10月5 日931026號濫用藥物尿
    液檢驗報告書（見原審卷第162 頁）各1 份在卷可稽；(7)經
    將被告於93年8 月21日21時30分所採集之尿液送驗結果，係
    呈嗎啡陽性反應，此有高雄縣政府警察局小港分局嫌疑人尿
    液代碼與姓名對照表、高雄市立凱旋醫院93年9 月26日濫用
    藥物尿液檢驗報告（見93年度毒偵字第7596號附警卷第2至3
    頁）；(8)經將被告於93年9 月16日14時45分所採集之尿液送
    驗結果，係呈嗎啡及甲基安非他命陽性反應，此有高雄市政
    府警察局三民第二分局偵辦涉嫌毒麻藥案尿液對照表、高雄
    市立凱旋醫院93年10月11日濫用藥物尿液檢驗報告（見審卷
    第177 頁）；(9)經將被告於93年10月4 日時所採集之尿液送
    驗結果，係呈嗎啡及甲基安非他命陽性反應，此有高雄市政
    府警察局三民第二分局偵辦涉嫌毒麻藥案尿液對照表、高雄
    市立凱旋醫院年10月25日濫用藥物尿液檢驗報告附卷可稽（
    見原審卷第174 頁）。
二、此外，被告於93年4 月24日為警查獲時扣得白粉1 包，業經
    被告自承為其所有，供其自己施用之毒品；嗣經檢驗亦確係
    第一級毒品海洛因無誤，淨重0.15公克，空包裝重0.34公克
    ，有法務部調查局93年8 月21日調科壹字第220017255 號鑑
    定通知書1 份附卷可參（見原審卷第118 頁）；又於同日為
    警查獲時扣得之注射針筒2 支，亦經被告自承係其注射海洛
    因所用等語，且經檢驗注射針筒則呈海洛因陽性反應，有高
    雄醫學大學附設中和紀念醫院93年8 月3 日0000000 號檢驗
    報告1 份（見原審卷第73頁）附卷可參。又被告於93年6 月
    20日為警查獲時扣得白粉1 包，已經被告自承為其所有，供
    其自己施用；嗣經檢驗亦確係第一級毒品海洛因無誤，淨重
    0.11公克，空包裝重0.23公克，有法務部調查局93年7 月15
    日調科壹字第220017548 號鑑定通知書1 份附卷可參（見93
    年度核退毒偵字第190 號卷第四頁）；又於同日為警查獲時
    扣得之注射針筒2 支，經被告自承係其注射海洛因所用等語
    ，且經檢驗注射針筒則呈海洛因陽性反應，有高雄醫學大學
    附設中和紀念醫院93年10月12日93109 號檢驗報告1 份（見
    原審卷第151 頁）附卷可參。又被告於93年8 月5 日為警查
    獲時扣得注射針筒2 支、殘渣袋1 個及塑膠製藥鏟1 支，亦
    經被告自承均係其注射海洛因所用等語，嗣均檢驗均呈海洛
    因陽性反應，有高雄醫學大學附設中和紀念醫院93年9 月21
    日0000000 、0000000 、0000000 號檢驗報告各1 份（見原
    審卷第137 至139 頁）附卷可參。又被告於93年9 月16日為
    警查獲時扣得殘渣袋1 包，且經被告自承為其所有，供其自
    己施用；嗣經檢驗有第一級毒品海洛因殘留，殘渣袋重0.26
    公克，有法務部調查局93年11月26日調科壹字第220018633
    號鑑定通知書1 份附卷可參（見原審卷第203 頁）；又同日
    扣案之吸管1 支，經被告自承均係其施用海洛因所用等語，
    且均檢驗均呈海洛因陽性反應，有高雄醫學大學附設中和紀
    念醫院93年11月23日第0000000 號檢驗報告1 份（見原審卷
    第187 頁）附卷可參。又被告於93年10月4 日為警查獲時扣
    得注射針筒1 支及勺管1 支，經被告自承係其注射海洛因所
    用等語，且均檢驗呈海洛因陽性反應，有高雄醫學大學附設
    中和紀念醫院93年11月23日0000000 、0000000 號檢驗報告
    各1 份（見原審卷第183 至184 頁）附卷可參。再被告於同
    日為警查獲時扣得吸食器2 組，經被告自承係其吸食甲基安
    非他命所用，並經檢驗呈甲基安非他命陽性反應，此亦有高
    雄醫學大學附設中和紀念醫院93年11月23日0000000 號檢驗
    報告份（見原審卷第182 頁）附卷可參。
三、基上所述，足見被告自白其施用第一級毒品海因、第二級毒
    品甲基安非他命之犯行，均核與事實相符，而堪予採信。是
    以，罪證明確，被告有在前揭犯罪時間連續施用第一級毒品
    海洛因、第二級毒甲基安非他命之行為，堪予認定。
四、查被告前因施用毒品案件，經原審法院以90年度毒聲字第80
    4 號裁定送觀察、勒戒後，因認無繼續施用毒品之傾向，於
    91 年8月1 日觀察、勒戒執行完畢釋放，並經臺灣高雄地方
    法院檢察署檢察官於91年7 月31日以91年度毒偵緝字第3437
    號不起訴處分確定；此有台灣高雄地方法院被告院內索引卡
    紀錄表、臺灣高等法院被告全國前案紀錄表及臺灣高雄地方
    法院檢察署刑案資料查註紀錄表附卷。是被告於涉本案之前
    ，曾因犯施用毒品，並於觀察、勒戒執行完畢後釋放，且經
    檢察官為不起訴處分確定；其於觀察勒戒執行完畢釋放後5
    年內再犯本件施用毒品案件，依毒品危害防制條例第23條第
    2項規定應依法追訴處罰。
五、按海洛因及甲基安非他命分屬毒品危害防制條例第2 條第2
    項第1 款所規定之第一級毒品及同條項第2 款所規定之第二
    級毒品。核被告所為，係犯毒品危害防制條例第10條第1 項
    施用第一級毒品罪及同條第2 項施用第二級毒品罪。被告持
    有第一、二級毒品，復進而施用，其持有第一級、第二級毒
    品之低度行為，分別為施用第一級毒品、第二級毒品之高度
    行為所吸收，不另論罪。被告多次施用第一級毒品及第二級
    毒品之犯行，時間緊接，所犯構成要件相同，顯係各基於概
    括犯意為之，均為連續犯，依刑法第56條規定，分別論以1
    罪，並各加重其刑。公訴意旨固僅敘及被告於92年5 月23日
    14時34分回溯24小時內某時、92年10月20日17時回溯24小時
    內某時，連續施用第一級毒品海洛因及第二級毒品甲基安非
    他命之事實，而未敘及自92年5 月23日起至93年10月3 日止
    ，各連續施用第一級毒品海洛因及第二級毒品甲基安非他命
    等事實，然因此部分事實與公訴意旨經起訴之部分有連續犯
    之裁判上一罪關係，為起訴效力所及，既經檢察官併案，本
    院應併予審究。又被告所犯上開施用第一級毒品罪及施用第
    二級毒品罪間，犯意各別，罪名不同，應分論併罰之。查被
    告前因違反肅清煙毒條例案件，經原審於85年6 月18日以85
    年度訴字第1508號判處有期徒刑3 年4 月確定，於87年2 月
    11日縮短刑期假釋出監，所餘刑期付保護管束，88年6 月27
    日保護管束期滿，以已執行論等情，有台灣高雄地方法院被
    告院內索引卡紀錄表、臺灣高等法院被告全國前案紀錄表及
    臺灣高雄地方法院檢察署刑案資料查註紀錄表各乙份在卷可
    按。是被告受有期徒刑執行完畢，於5 年以內再犯本件最重
    本刑為有期徒刑以上之罪，為累犯，應依刑法第47條之規定
    ，加重其刑。故就被告本件施用第一級毒品及第二級毒品部
    分，應分別依法遞加重之。
六、原審就被告施用第一級毒品犯行部分予以論罪科刑，固非無
    見。然查被告於93年8 月4 日11時回溯24小時內某時，有施
    用第一級毒品海洛因1 次之犯行（即檢察官上訴一併併案審
    理之台灣高雄地方法院檢察署94年毒偵字第855 號部分），
    原審就此部分未及一併予以審究，自有未洽；檢察官上訴執
    此指摘原判決不當，非無理由，應由本院將原判決關於施用
    第一級毒品暨定執行刑部分予撤銷改判。
七、本院審酌被告施用第一級毒品，係戕害其自己身心之行為，
    且被告前曾犯施用毒品案件，經觀察勒戒，經評斷為無繼續
    施用傾向而經不起訴處分確定後，竟再為本件施用毒品犯行
    ，且施用毒品期間長達一年餘，施用次數亦多，顯見其戒絕
    毒品依賴之決心甚為薄弱；惟考量施用毒品行為於本質上係
    屬自我戕害行為，反社會性之程度應屬較低，且被告犯罪後
    坦承犯行等一切情狀，酌情量處如主文第二項所示之刑。
八、又93年4 月24日扣案海洛因1 包（淨重0.15公克、空包裝重
    0.34公克）；又93年6 月20日扣案海洛因1 包（淨重0.11公
    克、空包裝重0.23公克），係屬第一級毒品，已於前述，爰
    依毒品危害防制條例第18條第1 項前段規定，均應予宣告沒
    收銷燬之（其包裝因包覆該毒品，其上顯留有該毒品之殘渣
    ，衡情自難與之剝離，當應整體視之為毒品，連同該包裝併
    予宣告沒收銷燬之）。至93年4 月24日扣案之注射針筒2 支
    ；同年月20日扣案之注射針筒2 支、同年8 月5 日扣案之注
    射針筒2 支、含海洛因殘渣之殘渣袋1 個及塑膠製藥鏟1 支
    ；同年9 月16日扣案之海洛因殘渣袋1 包（殘渣袋重0.6 公
    克）、含海洛因殘渣之吸管1 支；同年10月4 日扣案之含海
    洛因殘渣之注射針筒1 支、勺管1 支，係被告所有供施用海
    洛因之用，業據被告供承在卷，又其上既均殘留有第一級毒
    品海洛因，已於前述，衡情二者間已難剝離，自應整體視之
    為第一級毒品海洛因，均依毒品危害防制條例第18 條 第1
    項前段，予以宣告沒收銷燬之。
九、原審就被告施用第二級毒品部分，適用毒品危害防制條例第
    10條第2 項，並審酌被告施用毒品時間甚長、次數亦多及其
    他一切情狀，量處有期徒刑8 月，其認事用法，核無不合，
    量刑亦稱允洽，檢察官上訴未陳明上訴理由，與前揭施用第
    一級毒品部分一併上訴指摘原判決不當，為無理由，應予駁
    回，被告所犯二罪（上訴駁回部分與主文第2 項所示之罪刑
    ），應由本院定執行刑，如主文末項所示。
據上論結，應依刑事訴訟法第368 條、第369 條第1 項前段、第
364 條、第299 條第1 項前段，毒品危害防制條例第10條第1 項
、第18條第1 項前段、刑法第56條、第51條第5 款、第47條，判
決如主文。
本案經檢察官張其主到庭執行職務。
中　　華　　民　　國　　94　　年　　4 　　月　　29　　日
                  刑事第一庭  審判長法  官  郭雅美
                                    法  官  江泰章
                                    法  官  莊崑山
以上正本證明與原本無異。
第一級毒品部分如不服本判決應於收受本判決後10日內向本院提
出上訴書狀，其未敘述上訴理由者，並得於提起上訴後10日內向
本院補提理由書狀（均須按他造當事人之人數附繕本）「切勿逕
送上級法院」。
第二級毒品部分不得上訴
中　　華　　民　　國　　94　　年　　4 　　月　　29　　日
　　　　　　　　　　　　　　　　　　書記官  張文斌
附錄本件判決論罪科刑法條：
毒品危害防制條例第10條第1項、第2項：
施用第一級毒品者，處6月以上5年以下有期徒刑。
施用第二級毒品者，處3年以下有期徒刑。
